臺灣高等法院刑事判決　　　　　　　　 96年度上易字第836號
上　訴　人　台灣桃園地方法院檢察署檢察官
被　　　告　甲○○
上列上訴人因被告違反毒品危害防制條例案件，不服臺灣桃園地
方法院96年度易字第162號，中華民國96年3月9日第一審判決（
起訴案號：臺灣桃園地方法院檢察署95年度毒偵字第5560號），
提起上訴，本院判決如下：
    主  文
上訴駁回。
    事  實
一、甲○○於民國88年間因施用毒品案件，經原法院以88年度毒
    聲字第7623號裁定送觀察勒戒、強制戒治，旋又經原法院以
    90年度毒聲字第5095號裁定停止戒治，並於91年1月11日交
    付保護管束在外，迄91年6月12日期滿未經撤銷，視為戒治
    完畢，並由臺灣桃園地方法院檢察署檢察官以91年度戒偵字
    第373號為不起訴處分確定；嗣又因施用毒品案件，經原法
    院以92年度毒聲字第3157號裁定另入戒治處所施以強制戒治
    ，嗣經通緝，期間因於93年1月9日法律修正而未施以強制戒
    治（惟該次施用毒品，經本院以92年度訴字第1695號判決判
    處應執行有期徒刑11月確定，詳如後述）。其曾因違反毒品
    危害防制條例案件，經原法院於93年5月26日以92年度訴字
    第1695號判處應執行有期徒刑11月確定，復因搶奪案件經本
    院於93年8月2日以93年度訴字第1058號判處有期徒刑10月確
    定。上開案件經接續執行結果，於95年年1月23日縮短刑期
    執行完畢。猶不知悔改，復於95年10月21日上午10時許為警
    採尿前96小時內某時（不包括為警查獲後，留置警局之期間
    ）在桃園縣中壢市○○路255巷28號住處，施用第二級毒品
    甲基安非他命1次。嗣於95年10月20日下午5時許，在桃園縣
    中壢市○○路360巷32號查獲，始查知上情。
二、案經桃園縣政府警察局八德分局報請臺灣桃園地方法院檢察
    署檢察官偵查起訴。
    理   由
壹、程序部分：
一、刑事訴訟法第7編之1「協商程序」，係經刑事訴訟程序之當
    事人（檢察官及被告）達成被告願受科刑之範圍或願意接受
    緩刑宣告之「認罪協商」，而經檢察官依被告之表示向法院
    求刑或請求為緩刑之宣告，依此所為之科刑判決不得上訴。
    但有同法第455條之4第1項第1款、第2款、第4款、第6款、
    第7款所定情形之1，或協商判決違反同條第2項之規定者，
    不在此限；再被告有其他較重之裁判上1罪之犯罪事實者，
    法院不得為協商判決，刑事訴訟法第455條之10第1項、第45
    5條之4第1項第6款分別定有明文。又修正前刑法第56條之連
    續犯雖以一罪論，但得加重其刑至2分之1，其加重多寡，當
    與連續犯行次數之多寡有關，故同一連續犯案件，其所認定
    犯行次數較少者，與所認定犯行次數較多者，兩者適用之連
    續犯刑罰法條，就形式上觀之，雖無差異，但實質上其法條
    所含刑罰輕重之程度，顯有不同，故第二審法院所認定連續
    犯之次數，倘較第一審法院所認者為多，則第一審判決適用
    之連續犯刑罰法條，實質上即難謂當（最高法院82年度第7
    次刑事庭會議決議參照）。基此法理，法院於審判案件時，
    如知被告尚涉犯與本案件有連續犯裁判上一罪關係之他項犯
    罪事實時，應認已有其他較重之裁判上一罪之犯罪事實，而
    符合刑事訴訟法第455條之4第1項第6款之規定，法院即不得
    再為協商判決，縱已為協商判決，依同法第455條之10第1項
    但書規定，當事人即非不得對之提起上訴（最高法院96年台
    上字第658號判決意旨並參照）。
二、本件第一審依協商而為判決，茲檢察官以被告於95年11月2
    日採尿回溯96小時內之某時，在台灣地區之不詳處所，有施
    用第二級毒品甲基安非他命一次，而此部分與被告前開事實
    欄所述之施用甲基安非他命之犯行，係基於包括之犯意所為
    ，為實質上一罪之集合犯，依審判不可分之關係，為起訴之
    效力所及，原審未及審酌等語。揆諸首揭說明，本件檢察官
    之上訴雖非以連續犯之裁判上一罪之關係，而係以集合犯之
    實質上一罪之關係，惟與上開最高法院之見解，應屬雷同，
    自可援引適用，而認檢察官之上訴形式上即屬合法，核先敘
    明。
貳、實體部分：
一、被告經本院合法傳喚，未到庭陳述。惟據其於本院準備程序
    及原審審理時均對上揭事實坦承不諱。復有採集其尿液經檢
    驗結果呈安非他命陽性反應，有桃園縣政府警察局八德分局
    被採尿人姓名編號對照表及臺灣檢驗科技股份有限公司濫用
    藥物尿液檢驗報告1紙。再被告經事實欄所述之觀察勒戒及
    強制戒治，並於91年6月12日戒治完畢，有本院及偵查卷內
    被告之前案紀錄表可考，五年內再犯施用第二級毒品之犯行
    洵堪認定，應依法論科。
二、核被告所為，係犯毒品危害防制條例第10條第2項之施用第
    二級毒品罪。又被告有事實欄所述之故意犯罪紀錄，有本院
    被告之前案紀錄表可稽，其甫於執行完畢，再犯本件有期徒
    刑以上刑之本罪，為累犯，應依刑法第47條第1項之規定加
    重其刑。
三、檢察官上訴意旨略以：
(一)、被告於95年11月2日採尿回溯96小時內之某時，在台灣地區
    之不詳處所，有施用第二級毒品甲基安非他命一次，而此部
    分與被告前開事實欄所述之施用甲基安非他命之犯行，係基
    於包括之犯意所為，為實質上一罪之集合犯，依審判不可分
    之關係，為起訴之效力所及，原審未及審酌等語。
(二)、按刑事法若干犯罪行為態樣，本質上原具有反覆、延續實行
    之特徵，立法時既予特別歸類，定為犯罪構成要件之行為要
    素，則行為人基於概括之犯意，在密切接近之一定時、地持
    續實行之複次行為，倘依社會通念，於客觀上認為符合一個
    反覆、延續性之行為觀念者，於刑法評價上，即應僅成立一
    罪。學理上所稱「集合犯」之職業性、營業性或收集性等具
    有重複特質之犯罪均屬之，例如經營、從事業務、收集、販
    賣、製造、散布等行為概念者是。最高法院95年度台上字第
    1079號判決參照。再按施用毒品罪，在修正刑法於95年7月1
    日施行前，無論實務與理論，一向認為施用完畢，其犯罪即
    屬成立，基於概括犯意，多次施用同級毒品，認係成立連續
    犯，從無依接續犯或常習犯、集合犯所謂包括一罪論處之例
    ，則95年7月1日起刑法連續犯規定刪除後，多次施用同級毒
    品，自應併合處罰。最高法院96台上字第1195號判決意旨參
    照。又集合犯固指犯罪構成要件之行為，依其本質、犯罪目
    的或社會常態觀之，常具有反覆、繼續為之之特性，故法律
    將之規定為一獨立之犯罪類型，而為包括一罪之情形。然民
    國95年7月1日起施行之修正刑法，基於一罪一罰，以實現公
    平原則之考量，已將連續犯及常業犯規定悉予刪除，故是否
    集合犯之判斷，客觀上，應斟酌其法律規定文字之本來意涵
    、實現該犯罪目的之必要手段、社會生活經驗中該犯罪實行
    常態及社會通念等；主觀上，則視其是否出於行為人之一次
    決意，並秉持刑罰公平原則，加以判斷，不能無限制擴張，
    俾與修法意旨相契合。最高法院96年度台非字第56號判決意
    旨參照。
(三)、查被告本案之犯行係在95年10月21日採尿前4日（不包括在
    警局留置期間），而檢察官上訴認被告於95年11月2日採尿
    日之前4日（不包括在警局留置期間）復有施用第二級毒品
    甲基安非他命，被告前後二次犯行間隔有十餘日，且依被告
    於95年11月2日警詢中所供，其目前沒有吸食毒品之「習慣
    」，（見96年度毒偵字第59號第5頁反面），則其於95年11
    月2日採尿日前4日之某時所施用之甲其安非他命應非基於95
    年10月21日之單一決意所為，非基於成癮性所為，亦即難認
    前、後犯行有集合犯包括一罪之關係，則揆諸前揭最高法院
    之見解，於95年7月1日修正廢止連續犯後，採一罪一罰之原
    則，則被告95年11月2日前4日某時之犯行，與本案被告之犯
    行即無集合犯之適用，本院無從併為判決。公訴人以被告有
    多次施用毒品之紀錄，即認被告施用毒品已成癮性、濫用性
    云云，尚乏事證證明。從而公訴人以集合犯之觀念，請求本
    院就被告95年11月2日前4日某時之犯行，併為審理，尚乏依
    據，應退回由檢察官另行處理（台灣桃園地方法院檢察署96
    年度毒偵字第59號卷證）。
四、原審依檢察官與被告於審判外達成協商之合意，且被告已認
    罪，其合意內容為：被告願受科刑範圍為有期徒刑6月，如
    易科罰金，以新臺幣1,000元折算1日，而為判決。並適用刑
    事訴訟法第273條之1第1項、第455條之4第2項、第455條之8
    ，毒品危害防制條例第10條第2項，刑法第11條前段、第47
    條第1項、第41條第1項前段之規定。其認事用法均無不當，
    公訴人執前揭理由提起上訴，並無足取，其上訴無理由，應
    予駁回。
五、被告經本院合法傳喚，無正當理由不到庭，且無在監在押紀
    錄，爰不待其陳述，逕行判決。
據上論斷，應依刑事訴訟法第371條、368條，判決如主文。
本案經檢察官呂文忠到庭執行職務。
中　　華　　民　　國　　96　　年　　5 　　月　　25　　日
　　　　　　　　　刑事第十四庭  審判長法　官  陳志洋
　　　　　　　　　　　　　　　　　    法　官  蔡聰明
　　　　　　　 　 　　　　　　　　　　法　官  林秀鳳
以上正本證明與原本無異。
不得上訴。
                                      書記官  高士童
中　　華　　民　　國　　96　　年　　5 　　月　　25　　日
附錄：本案論罪科刑法條全文
毒品危害防制條例第10條
施用第一級毒品者，處六月以上五年以下有期徒刑。
施用第二級毒品者，處三年以下有期徒刑。
